【裁判字號】    92,家抗,319
【裁判日期】    921223
【裁判案由】    拋棄繼承
【裁判全文】
臺灣高等法院民事裁定                            九十二年度家抗字第三一九號
    抗  告  人  甲○○
右抗告人因拋棄繼承事件，對於中華民國九十二年十月二十四日臺灣臺北地方法院九
十二年度繼字第八九七號裁定提起抗告，本院裁定如左：
    主      文
抗告駁回。
抗告程序費用由抗告人負擔。
    理      由
一、按繼承人拋棄其繼承權，應於知悉其得繼承之時起二個月內以書面向法院為之，
    民法第一千一百七十四條第一項、第二項前段定有明文。
二、原裁定略以：本件被繼承人陳啟寧係於民國（下同）八十七年二月二十二日死亡
    ，有臺灣臺北地方法院檢察署相驗屍體證明書附卷，抗告人於當日即已知悉，有
    證人陳振華（抗告人之前夫）到庭之陳述可證，另原審依職權向內政部警政署入
    出境管理局函調抗告人出入境紀錄，可知被繼承人死亡時抗告人在國內，堪信證
    人之陳述為真實，依民法第一百二十條第二項、第一百二十一條第二項規定，其
    知悉得繼承之起算時間至遲應為同年二月二十三日，並以最後之月與起算日相當
    日之前一日，為期間之末日，即同年四月二十三日為拋棄繼承聲請之末日，是本
    件聲請已逾二個月之期限，其聲明拋棄繼承於法不合，而予駁回。
三、抗告意旨以：證人陳振華與抗告人同為陳啟寧之繼承人，倘抗告人無法拋棄繼承
    ，將與其共同承擔陳啟寧所負之債務，是與其有利害關係，難期其為真實之陳述
    ，其證言不足採信。而被繼承人死亡時抗告人在國內，係因返國探親（抗告人之
    母親當時生病），原裁定以此逕認定抗告人知悉被繼承人陳啟寧死亡，顯屬率斷
    ，蓋抗告人與陳振華自離婚後即未再往來，並到日本居住，有入出境資料足以證
    明。為了解本件之真實狀況，允宜請陳振華提出相關親友，供法院調查抗告人有
    無參與陳啟寧之喪禮，有無到醫院探視被繼承人陳啟寧之屍體，即可明瞭等語。
四、查抗告人遲至九十二年九月十七日始向原法院聲明拋棄繼承，距被繼承人陳啟寧
    死亡時之八十七年二月二十二日超過五年，抗告人與被繼承人為母子關係，而抗
    告人前曾受證人即前夫陳振華通知陳啟寧死亡一事，並於陳啟寧死亡後二、三天
    前往三軍總醫院探視遺體，且查該期間內，抗告人確實人在國內，亦有入出境紀
    錄可稽，其後並曾多次入出境台灣，豈有可能於此五年餘之時間內皆不知陳啟寧
    已亡故之一事。按拋棄繼承法定期限之起算，係以繼承人知悉得繼承之時起算，
    即使抗告人未參加喪禮或探視被繼承人，亦不能證明抗告人尚未知悉被繼承人死
    亡。抗告人所稱對陳啟寧之死亡全不知情云云，應無足採，其所為拋棄繼承之聲
    請，已逾二個月之法定期限，自於法不符。原裁定駁回其聲請，即無不合，抗告
    意旨求為廢棄改判，為無理由，應予駁回。
五、據上論結，本件抗告為無理由，爰裁定如主文。
中      華      民      國    九十二    年     十二     月    二十三    日
                                  民事第九庭
                                      審判長法  官  吳  謙  仁
                                            法  官  蘇  瑞  華
                                            法  官  魏  大  喨
正本係照原本作成。
本裁定除以違背法令為理由，並經本院許可外，不得再抗告。如提再抗告，應於收受
後十日內委任律師為代理人向本院提出再抗告狀。並繳納再抗告費新台幣四十五元。
中      華      民      國    九十二    年     十二     月    二十五    日
                                            書記官  黃  美  玉


司法院資訊處製作；財團法人民間司法改革基金會備份。
